臺灣高等法院刑事判決
                                    110年度上訴字第566號
上  訴  人  
即  被  告  游健均



選任辯護人  蕭盛文律師
上列上訴人因違反毒品危害防制條例案件，不服臺灣桃園地方法
院109年度訴字第600號，中華民國109年11月26日第一審判決（
起訴案號：臺灣桃園地方檢察署108年度偵字第34403號、109年
度偵字第1880號），提起上訴，本院判決如下：
    主  文
上訴駁回。
    事  實
一、甲○○自民國108年12月24日起，加入真實姓名年籍不詳、綽
    號「阿威」、「鳳梨」等人所屬販毒集團，明知硝甲西泮、
    3,4-亞甲基雙氧苯基乙基胺戊酮、愷他命係毒品危害防制條
    例第2條第2項第3款列管之第三級毒品，硝西泮係毒品危害
    防制條例第2條第2項第4款列管之第四級毒品，不得販賣，
    竟意圖營利，與「阿威」、「鳳梨」及所屬販毒集團成員（
    無證據證明未滿18歲）基於販賣第三、四級毒品之犯意聯絡
    ，由集團成員於108年12月26日晚間9時30分前某時許，以簡
    訊傳送：「老佛爺國際珠寶行全新開幕  單趟消費破萬送一
    千鑽  顆粒鑽石  保證又香又亮  效率全世界第一  嚴懲員
    工偷盜問題  歡迎來電檢舉  5000/3000/2000  飲品保持三
    種以上不間斷  愛麗絲回來啦！/新款檸檬鯊魚/ 無字天書/
    橘子OFF-WHITE  以上700元三送一  酸梅片1片500元  鴛鴦
    錠1位800 元  震撼教育1顆700 元  美女客服：0000000000
    」等暗示販賣毒品之廣告予不特定人，招攬買家，「阿威」
    則交付附表編號1至4所示毒品予甲○○，由甲○○持用門號0000
    000000號行動電話等候「鳳梨」以通訊軟體Telegram聯繫，
    告知約定時間、地點後，前往赴約進行交易，以此方式，伺
    機對外販賣毒品牟利。適有民眾接獲簡訊，於108年12月26
    日晚間9時30分許，向桃園市政府警察局平鎮分局北勢派出
    所檢舉，警員黃文凱遂喬裝買家按廣告指定門號0000000000
    電話聯繫，約定在桃園市○鎮區○○路000巷000弄0號夢香汽車
    旅館608號房交易，甲○○即於同日晚間10時55分許，前往上
    址向黃文凱說明：附表編號1之梅片每片新臺幣（下同）400
    元，編號2之搖頭丸1顆700元，編號3之愷他命依大、中、小
    包售價各為5000、3000、2000元，編號4之咖啡包每包700元
    、買3送1等販售價格，黃文凱告知欲購買搖頭丸1顆、小包
    愷他命2包、咖啡包1組（買3送1），待甲○○取出指定種類、
    數量之毒品交付黃文凱，並收取現金、找零之際，黃文凱即
    表明警察身分後當場逮捕而查獲，致未得逞，並扣得甲○○所
    有如附表編號5所示行動電話1具（含門號0000000000號通話
    晶片卡1枚）及附表編號1至4所示毒品。
二、案經桃園市政府警察局平鎮分局移送臺灣桃園地方檢察署檢
    察官偵查起訴。
    理  由
壹、證據能力：
    本件認定犯罪事實所引用之證據，皆無證據證明係公務員違
    背法定程序所取得。又檢察官、被告甲○○及辯護人於本院準
    備程序及審理時均同意作為證據（本院卷第63至64、74至76
    頁），本院審酌該等證據製作時之情況，尚無顯不可信與不
    得作為證據之情形，亦無違法不當與證明力明顯過低之瑕疵
    ，且與待證事實具有關聯性，認為以之作為證據應屬適當，
    依刑事訴訟法第158條之4反面解釋及第159條之5規定，認均
    有證據能力。
貳、實體部分：
一、認定犯罪事實之證據及理由：
　㈠上揭事實，業據被告於警詢、檢察官訊問、原審及本院審理
    時坦承不諱（臺灣桃園地方檢察署108年度偵字第34403號偵
    查卷宗【下稱34403偵卷】第13頁反面至16頁、42頁正反面
    、65至69頁、原審卷第80頁、本院卷第60至62、77至79頁）
    ，並有附表所示物品扣案，及桃園市政府警察局平鎮分局北
    勢派出所警員黃文凱於108年12月27日製作之職務報告書（3
    4403偵卷第6至7頁）、桃園市政府警察局平鎮分局扣押筆錄
    、扣押物品目錄表（34403偵卷第21至23頁）、錄音譯文（3
    4403偵卷第29至30頁）、現場蒐證及販毒廣告簡訊翻拍照片
    （34403偵卷第32至33頁）、台灣檢驗科技股份有限公司濫
    用藥物實驗室-台北109年2月5日出具之編號：UL/2020/0000
    0000、00000000、00000000、00000000濫用藥物檢驗報告（
    34403偵卷第93至99頁）、內政部警政署109 年3月25日刑鑑
    字第1090004549號刑事警察局鑑定書（34403偵卷第123頁）
    附卷可資佐證，俱徵被告前揭任意性自白與事實相符。
　㈡又販賣毒品係政府嚴予查緝之違法行為，政府一向查禁森嚴
    並重罰不寬貸，且毒品可任意分裝或增減其份量，販賣毒品
    之行為亦無一定之公定價格，每次買賣之價格隨供需雙方之
    資力或關係之深淺或需求之數量、貨源之充裕與否、販賣者
    對於資金需求殷切與否、對行情認知，以及政府查緝之態度
    ，進而為各種風險評估，機動的調整，有各種不同標準，並
    非一成不變，惟販賣者從各種「價差」或「量差」謀取利潤
    方式，或有差異，其所圖利益之非法販賣行為目的則屬相同
    。況且毒品之價格不低，取得不易，凡為販賣之不法行為者
    ，苟無利可圖，應無甘冒持有毒品遭查獲之極大風險，無端
    將之出售，是其從中賺取買賣差價或量差牟利之意圖及事實
    ，應屬符合論理法則且不違背社會通常經驗之合理判斷。參
    以被告於警詢及檢察官訊問時供承：因為我當時缺錢，所以
    才加入販毒集團，以運送毒品來抵償購買毒品的費用等語（
    34403偵卷第29、93頁），足見被告販賣毒品，係為換取毒
    品供給施用，減輕購毒負擔，其主觀上確有營利之意圖甚明
    。
  ㈢綜上，本案事證明確，被告犯行堪予認定，應依法論科。
二、被告行為後，毒品危害防制條例第4條第3、4項、第17條第2
    項規定業經總統於109年1月15日華總一義字第10900004091
    號令修正公布，自109年7月15日起施行。修正後毒品危害防
    制條例第4條第3項規定將販賣第三級毒品罪之罰金刑由「得
    併科新臺幣700萬元以下罰金」，提高為「得併科新臺幣100
    0萬元以下罰金」，第4條第4項規定將販賣第四級毒品罪之
    罰金刑由「得併科新臺幣300萬元以下罰金」，提高為「得
    併科新臺幣500萬元以下罰金」，並增訂第9條第3項「犯前
    五條之罪而混合二種以上之毒品者，適用其中最高級別毒品
    之法定刑，並加重其刑至二分之一」之規定；第17條第2項
    規定則修正為「犯第4條至第8條之罪於偵查及歷次審判中均
    自白者，減輕其刑」，增加減刑之要件，排除未於事實審各
    審級均自白犯罪之被告，適用該條規定減刑。是經比較新舊
    法結果，修正後之規定對被告均非有利，依刑法第2條第1項
    前段規定，應適用修正前之毒品危害防制條例規定。
三、論罪：
　㈠核被告所為，係犯修正前毒品危害防制條例第4條第6項、第3
    項、第4項之販賣第三級毒品未遂及販賣第四級毒品未遂罪
    。起訴書誤以硝西泮為第三級毒品，漏未論及修正前毒品危
    害防制條例第4條第6項、第4項罪名，經公訴人於原審審理
    時當庭更正（原審卷第72至73頁），復經告知罪名及權利（
    原審卷第73頁、本院卷第59、73頁），無礙被告防禦權之行
    使，應逕行認定適用之。
  ㈡被告與「阿威」、「鳳梨」及所屬販毒集團成員就上開販賣
    第三級、第四級毒品未遂犯行，有犯意聯絡及行為分擔，皆
    為共同正犯。
　㈢被告同時販賣附表1至4所示第三、四級毒品，係以一行為觸
    犯上開二罪，為想像競合犯，應依刑法第55條規定，從一重
    之販賣第三級毒品未遂罪處斷。
　㈣被告基於販賣第三、四級毒品以營利之意圖，由所屬販毒集
    團成員傳送販毒廣告簡訊，再依「鳳梨」指示前往約定地點
    交付毒品、收取價金，即已著手販賣毒品之行為，然因其買
    家為警員喬裝，並無買受毒品之真意，為未遂犯，是依刑法
    第25條第2 項規定，減輕其刑。
  ㈤被告就本件販賣第三、四級毒品犯行，於警詢、檢察官訊問
    、原審及本院審理時均自白犯罪（34403偵卷第13頁反面至1
    6頁、42頁正反面、65至69頁、原審卷第80頁、本院卷第60
    至62、77至79頁），應依修正前毒品危害防制條例第17條第
    2項規定，減輕其刑，並遞減輕之。
　㈥被告於警詢、檢察官訊問及原審審理時雖供述其毒品來源為
    綽號「阿威」、「鳳梨」之人，然因僅有綽號，相關真實身
    分、年籍資料及地址、聯絡方式均付之闕如（34403偵卷第1
    5、42頁反面、67頁、原審卷第42頁），並未因此查獲，有
    桃園市政府警察局平鎮分局109年8月8日平警分刑字第10900
    25094號函暨職務報告書在卷可供參憑（原審卷第55、57頁
    ），自無毒品危害防制條例第17條第1 項規定之適用。
　㈦又犯罪之情狀顯可憫恕，認科以最低度刑仍嫌過重者，得酌
    量減輕其刑，刑法第59條定有明文。考其立法意旨，科刑時
    原即應依同法第57條規定審酌一切情狀，尤應注意該條各款
    所列事項，以為量刑標準。刑法第59條所謂「犯罪之情狀顯
    可憫恕」，自係指裁判者審酌第57條各款所列事項以及其他
    一切與犯罪有關之情狀之結果，認其犯罪足堪憫恕者而言（
    即犯罪另有其特殊之原因與環境等等），即必於審酌一切之
    犯罪情狀，在客觀上顯然足以引起一般同情，認為縱予宣告
    法定最低刑度猶嫌過重者，始有其適用（最高法院45年台上
    字第1165號、51年台上字第899 號判例意旨參照）。經查，
    毒品危害防制條例列管之毒品，其流通危害社會秩序至鉅，
    向為國法所厲禁，被告於本案參與販毒集團販賣第三、四級
    毒品，依所屬成員刊登之廣告內容及扣案毒品之種類、數量
    ，縱非中、大盤毒梟，仍然具有一定規模，對社會治安已造
    成相當之危害，且被告前因販賣第三級毒品未遂案件，經臺
    灣桃園地方法院於108年10月31日以108年度訴字第500號判
    處有期徒刑1年10月，緩刑4年，甫於108年12月2日確定，旋
    又參與販毒集團從事毒品販賣，全然不思珍惜自新機會，守
    法觀念薄弱，依其情節，實無足以引起一般人同情、顯可憫
    恕之處，復經依修正前毒品危害防制條例第17條第2 項、刑
    法第25條第2項規定減輕其刑，尚無情輕法重之弊，自無刑
    法第59條規定之適用餘地。
四、維持原判決之理由：
　㈠原審以被告販賣第三、四級毒品未遂，罪證明確，以行為人
    之責任為基礎，審酌被告無視國家法律禁制，不思從事正當
    工作，竟為貪圖小利而販賣扣案毒品，除戕害他人身心健康
    外，亦助長毒品擴散，所生危害難謂輕微，本應嚴懲，惟念
    被告年輕識淺、思慮不周，犯後坦承犯行，態度尚佳，本案
    查獲被告販賣第三級、第四級毒品未遂之次數為一次，毒品
    數量不多等犯罪情節，難認被告屬販賣毒品之大、中盤商，
    兼衡其前科素行，暨其自陳之智識程度、家庭經濟狀況、犯
    罪動機等一切情狀，量處有期徒刑2年。併就沒收部分敘明
    ：⒈扣案如附表編號1至4所示第三、四級毒品，係被告販賣
    第三、四級毒品未遂經查扣之違禁物，連同難以完全析離之
    包裝袋，均應依刑法第38條第1 項規定宣告沒收；至鑑驗用
    罄之毒品業已滅失，爰不諭知沒收。⒉扣案如附表編號5所示
    行動電話1 支，為被告所有供本案販賣毒品聯絡之用，此據
    被告供述在卷（34403 偵卷第15頁反面、69頁），應依毒品
    危害防制條例第19條第1 項規定宣告沒收。核其認事用法均
    無不合，量刑亦屬妥適。
　㈡被告上訴意旨略以：被告為警查獲後始終坦承犯行，詳實交
    代涉案經過，且於本案僅有一次販賣毒品未遂犯行，數量甚
    微，所獲利益有限，情節輕微，原判決未審酌適用刑法第59
    條規定酌減刑度，量刑實屬過重，而有過苛之虞。
　㈢按量刑輕重，係屬為裁判之法院得依職權自由裁量之事項，
    苟其量刑已以行為人之責任為基礎，並斟酌刑法第57條各款
    所列情狀，在法定刑度內，酌量科刑，無偏執一端，致明顯
    失出失入之情形，自不得指為不當或違法。毒品於國內流通
    、氾濫，對社會危害至深且廣，為犯罪偵查機關嚴厲查緝，
    被告於本案販賣第三、四級毒品未遂犯行雖僅有一次，然依
    所屬成員發送之廣告訊息及扣案毒品之種類、數量，被告從
    事毒品販賣顯非僅止於偶然，而具有一定規模，對社會治安
    已造成相當之危害，且被告甫因販賣第三級毒品未遂案件受
    刑之科處及緩刑之寬典，旋又參與販毒集團販賣毒品，依其
    情節，實無足堪憫恕之處，復經依修正前毒品危害防制條例
    第17條第2 項、刑法第25條第2項規定減輕其刑，已難認有
    情輕法重之虞，自無刑法第59條規定之適用，此經本院說明
    如前。況原審量定刑期，已就被告販賣毒品之動機、次數、
    數量、所獲利益，及被告犯後坦承犯行之態度等刑法第57條
    所列各款情狀詳為斟酌，在適法範圍內行使其量刑之裁量權
    ，核無違法或不當之情形。從而，被告以原審量刑過重，提
    起上訴，為無理由，應予駁回。　
據上論斷，應依刑事訴訟法第368條，判決如主文。
本案經檢察官林欣怡提起公訴，由檢察官林黛利到庭執行職務。
中　　華　　民　　國　 110　　年　　4 　　月　　8 　　日
                  刑事第三庭    審判長法　官  張惠立  
                                      法　官  劉兆菊
                                      法　官  廖怡貞
以上正本證明與原本無異。
如不服本判決，應於收受送達後20日內向本院提出上訴書狀，其
未敘述上訴之理由者並得於提起上訴後20日內向本院補提理由書
（均須按他造當事人之人數附繕本）「切勿逕送上級法院」。
                                      書記官  劉芷含
中　　華　　民　　國　　110 　年　　4 　　月　　8 　　日

附錄：本案論罪科刑法條全文
修正前毒品危害防制條例第4 條
製造、運輸、販賣第一級毒品者，處死刑或無期徒刑；處無期徒
刑者，得併科新臺幣二千萬元以下罰金。
製造、運輸、販賣第二級毒品者，處無期徒刑或七年以上有期徒
刑，得併科新臺幣一千萬元以下罰金。
製造、運輸、販賣第三級毒品者，處七年以上有期徒刑，得併科
新臺幣七百萬元以下罰金。
製造、運輸、販賣第四級毒品者，處五年以上十二年以下有期徒
刑，得併科新臺幣三百萬元以下罰金。
製造、運輸、販賣專供製造或施用毒品之器具者，處一年以上七
年以下有期徒刑，得併科新臺幣一百萬元以下罰金。
前五項之未遂犯罰之。

附表（扣案物）：
編號                     品項及數量  1 「梅片」8 包（34403偵卷第23頁、原審卷第9頁）： ⒈編號1至5：顆粒5包，含袋合計毛重6.56公克，為紅色錠狀（直徑約1.5公分），總淨重5.8891公克，因鑑驗取用編號3之0.1936公克，檢出「Nimetazepam 」即第三級毒品硝甲西泮陽性反應（34403偵卷第94頁）。 ⒉編號6至8：顆粒3包，含袋合計毛重1.4公克，為橘色半圓錠狀（直徑約0.7公分），總淨重0.8509公克，因鑑驗取用編號8 之0.0528公克，檢出「Nimetazepam 」即第三級毒品硝甲西泮陽性反應（34403偵卷第93頁）。  2 「搖頭丸」2包（34403偵卷第23頁、原審卷第9頁） 深綠色錠狀2顆，含袋合計毛重1.04公克，總淨重0.6519公克，因鑑驗取用編號1之0.1698公克，檢出「N-ethylpentylone」即第三級毒品3,4-亞甲基雙氧苯基乙基胺戊酮陽性反應（34403偵卷第99頁）。  3 「愷他命」6包（34403偵卷第23頁、原審卷第9頁） 結晶6包 ，含袋合計毛重8.96公克，總淨重7.6927公克，因鑑驗取用編號5之0.0028公克，檢出「Ketamine」即第三級毒品愷他命陽性反應（34403偵卷第97頁）。  4 「咖啡包」12包（34403偵卷第23頁、原審卷第9頁） ⒈編號1至10外觀均為黑/白色包裝，驗前總毛重70.28公克，驗前總淨重60.78公克，隨機抽取編號9鑑定，內含橘色粉末，淨重5.65公克，取1.45公克鑑定用罄，餘4.20公克，檢出微量第四級毒品硝西泮（Nitrazepam）成分。 ⒉編號11至12外觀均為綠色迷彩色包裝，驗前總毛重13.41公克，驗前總淨重11.03公克，隨機抽取編號11鑑定，內含橘色粉末，淨重6.12公克，取1.75公克鑑定用罄，餘4.37公克，檢出微量第三級毒品3,4-亞甲基雙氧苯基乙基胺戊酮（N-ethylpentylone）成分（34403偵卷第123頁）。  5 iPhone行動電話1具（含門號0000000000號通話晶片卡壹枚，IMEI序號：000000000000000號【34403偵卷第115頁、原審卷第9頁】 ）